【裁判字號】    98,消債更,1224
【裁判日期】    981223
【裁判案由】    聲請更生程序
【裁判全文】
臺灣高雄地方法院民事裁定          98年度消債更字第1224號
聲  請  人  甲○○
代  理  人  蔡長佑律師
上列當事人因消費者債務清理事件聲請更生，本院裁定如下：
    主  文
聲請人甲○○自民國九十八年十二月二十三日下午四時起開始更
生程序。
命司法事務官進行本件更生程序。
    理  由
一、聲請意旨略以：聲請人前與金融機構因訂定消費借貸、信用
    卡等契約，嗣因無法清償，乃於民國95年5 月18日依金融主
    管機關協調成立之中華民國銀行公會會員辦理消費金融案件
    無擔保債務協商機制，與最大債權銀行台新銀行達成分期還
    款協議，同意自95年6 月起，以分80期，年利率0 ％，每月
    應償還新台幣（下同）20813 元之方式償還債務，惟斯時聲
    請人收入不多，其後復因失業致無法依約協議還款而毀諾，
    實有不可歸責之事由，又聲請人目前收入約21,000元，尚需
    與配偶共同扶養子女，亦有不能清償債務之情，爰依法聲請
    更生等語。
二、按「聲請更生或清算不合程式或不備其他要件者，法院應以
    裁定駁回之」、「債務人與金融機構協商成立者，不得聲請
    更生或清算。但因不可歸責於己之事由，致履行顯有重大困
    難者，不在此限」、「本條例施行前，債務人依金融主管機
    關協調成立之中華民國銀行公會會員辦理消費金融案件無擔
    保債務協商機制與金融機構成立之協商，準用前項之規定」
    ，消費者債務清理條例第8 條前段、第151 條第5 項、第6
    項分別定有明文。又消費者債務清理條例第151 條第1 項、
    第5 項規定，係採「協商前置主義」，債務人於協商程序中
    ，應本於個人財產及收支狀況，依最大誠信原則，商討解決
    方案，如債務人曾與金融機構協商成立者，應誠信履行協商
    方案，非有不可歸責與己之事由，依前開條例規定，自不得
    為更生或清算之聲請；惟如經法院審酌確有不可歸責於己之
    情事而毀諾，仍應符合「不能清償或有不能清償之虞」之要
    件，始得裁定准予更生或清算，合先敘明。
三、經查：
  (一)聲請人主張其積欠債權人債務，前於95年5 月18日依金融主
    管機關協調成立之中華民國銀行公會會員辦理消費金融案件
    無擔保債務協商機制與最大債權銀行達成分期還款協議，同
    意自95年6 月起，分80期，利率0％，以每月繳納20,813 元
    方式償還等情，有債權人清冊、協議書、無擔保債務還款計
    劃各1 份在卷可稽（見本院卷第6 頁、第35頁至第36頁），
    經核並無不合，信屬真實。
  (二)聲請人主張其於協商時因收入不足支付協商款項，且因失業
    而毀諾等語，固提出96年、97年綜合所得稅各類所得資料清
    單為證（見本院卷第頁、第52頁），惟查，聲請人係於95間
    10月間失業，而其毀諾係於95年9 月，此有卷附債務協商繳
    款明細及本院調取聲請人之勞保局電子閘門查詢作業被保險
    人投保資料查詢足稽（見本院卷第36頁、第60頁），故尚難
    認其係因失業而致毀諾，惟依上開投保資料顯示聲請人於95
    年間之投保薪資僅16,500元，故其主張協商當時之上開收入
    並無法用以償還債務應屬真實，且聲請人既係因客觀收入不
    足而至毀諾，衡情亦無法苛求聲請人放棄每月基本生活需求
    而將收入先用以還債，故聲請人主張其履行上揭分期還款協
    議顯有重大困難，且係不可歸責聲請人等語應屬可採，是其
    雖曾與金融機構協商成立，惟其自可不受前開還款協議之拘
    束而得再向本院聲請更生。
  (三)又依聲請人自承目前薪資約為21,000元，其每月尚領有3,00
    0 元之輕度肢障補助，已提出卷附之財產及收入狀況說明書
    、員工發放薪資清冊、殘障手冊及存摺可稽（見本院卷第4
    頁反面、第12頁、第47頁、第13頁），故聲請人目前之每月
    之實際收入約為24,000元，應堪認定。再聲請人既已負巨額
    負債，其生活標準應予以壓縮至最低標準，始符公允，以聲
    請人居住於高雄市，故應依內政部告之98年度高雄市低收入
    戶最低生活費每人每月11,309元計算聲請人每月支出之基本
    生活費用為宜。另聲請人主張其與配偶共同負擔2 名子女扶
    養費，每月共同支出每名之扶養費為11,000元等情，已提出
    戶籍謄本及子女之96、97年度綜合所得稅各類所得及財產歸
    屬資料清單為證（見本院卷第8 頁、第42頁至第44頁），經
    核其子名下無財產，於96、97年度亦皆無所得，故其主張扶
    養一節應堪採信，惟其配偶李佩靜之（97年）月收入約30,
    083 元，較聲請人為佳，有卷附其配偶之97年度綜合所得稅
    各類所得資料清單可稽（見本院卷第41頁），故本院認應考
    量二人之資力由其配偶負擔子女扶養費2/3 即14,667元（計
    算式＝11,000×2 ×2/3 ，元以下四捨五入），由聲請人負
    擔1/3 即7,334 元（計算式＝11,000×2 ×1/3 ，元以下四
    捨五入）較為合理。
  (四)而衡酌聲請人每月實際收入約為24,000元，扣除其基本生活
    費用11,309元及扶養費用7,334 元後，每月至多約餘5,357
    元，其金額除不足以支付先前每月協商分期款至堪明確；並
    斟酌聲請人之債務約達1,761,172 元，有債權人清冊及財團
    法人金融聯合徵信中心當事人綜合信用報告可參，而此債務
    總額為上開每月可供償還額之329 倍左右，亦約需近27年始
    可清償完畢，而以聲請人近40歲之年齡，距法定退休年齡約
    餘25年，難認其得於有工作能力時，即得將債務清償完畢，
    遑論上開債務如加計利息，更加難以清償完畢。是聲請人主
    張其具有不可歸責事由致履行還款協議顯有重大困難，且其
    確具有不能清償債務或不能清償之虞之情形，應堪採信。
四、綜上所述，本件聲請人雖與金融機構協商成立償還協議，惟
    其因不可歸責於己之事由，致履行顯有重大困難，且確有不
    能清償債務之情，又其積欠之債務未逾1,200 萬元，且其未
    經法院裁定開始清算程序或宣告破產，業經本院查明在案，
    有查詢表、前案紀錄表各1 份附卷可按，則其聲請更生，於
    法並無不合，應予准許，爰裁定如主文第一項所示。並依上
    開規定命司法事務官進行本件更生程序，爰裁定如主文第二
    項所示。
五、依消費者債務清理條例第11條第1 項、第45條第1 項、第16
    條第1 項，裁定如主文。
中    華    民    國    98    年    12    月    23    日
                  民事第四庭  法    官  楊淑珍
上為正本係照原本作成
本件不得抗告
本裁定已於民國98年12月23日下午4時公告。
中    華    民    國    98    年    12    月    23    日
                              書 記 官  吳良美


司法院資訊處製作；財團法人民間司法改革基金會備份。
